【裁判字號】    98,財管,13
【裁判日期】    980227
【裁判案由】    選任遺產管理人
【裁判全文】
臺灣臺南地方法院民事裁定              98年度財管字第13號
聲  請  人  臺南縣新化鎮農會
法定代理人  丁○○
上列聲請人聲請為被繼承人丙○○選任遺產管理人事件，本院裁
定如下：
    主      文
選任財政部國有財產局臺灣南區辦事處臺南分處為被繼承人丙○
○之遺產管理人。
聲請程序費用新臺幣壹仟元由被繼承人丙○○之遺產負擔。
    理      由
一、按繼承開始時，繼承人之有無不明者，由親屬會議於一個月
    內選定遺產管理人，並將繼承開始及選定遺產管理人之事由
    ，向法院報明；無親屬會議或親屬會議未於前條所定期限內
    選定遺產管理人者，利害關係人或檢察官，得聲請法院選任
    遺產管理人，並由法院依前項規定為公示催告；公示催告期
    限屆滿，無繼承人承認繼承時，其遺產於清償債權，並交付
    遺贈物後，如有剩餘，歸屬國庫；非公用國有財產以財政部
    國有財產局為管理機關，民法第1177條、第1178條第2項、
    第1185條、國有財產法第12條分別定有明文。
二、聲請意旨略以：訴外人甲○○於民國91年1月1日約同連帶保
    證人即訴外人乙○○、被繼承人丙○○（女，民國○○年○月
    ○○日生，身分證統一編號：Ｚ000000000號，生前最後住所：
    臺南縣新化鎮○○街80號）向聲請人借款新臺幣15萬元整，
    並依約應按月繳息還本，詎料被繼承人於95年11月8日死亡
    ，依民法第1147條之規定，繼承即已開始。查因被繼承人之
    原繼承人皆已拋棄繼承權，亦無親屬會議為其選定遺產管理
    人，以致聲請人之債權一直無法行使，為保障聲請人即債權
    人之權益，爰依法聲請本院指定財政部國有財產局臺灣南區
    辦事處臺南分處為被繼承人丙○○之遺產管理人等語。
三、聲請人主張之上開事實，業據提出債權憑證、除戶謄本、95
    年度繼字第2379、2422號准予備查回函為證，經本院依職權
    調取本院95年度繼字第2379號、2422號拋棄繼承卷宗審閱屬
    實，聲請人主張堪信為真實；復查被繼承人丙○○之繼承人
    均已聲明拋棄繼承權，又未準用民法第1177條規定選定遺產
    管理人，而聲請人為被繼承人之債權人，故聲請人以利害關
    係人聲請選任被繼承人之遺產管理人，核與上開規定並無不
    合，應予准許。
四、查本件被繼承人丙○○之繼承人均已拋棄繼承權，足見渠等
    對被繼承人遺產之處置已漠不關心，復經本院函詢利害關係
    人即繼承人陳明是否願意擔任被繼承人丙○○之遺產管理人
    ，繼承人多具狀表示不願意擔任被繼承人丙○○之遺產管理
    人，此有陳報狀在卷可稽，而被繼承人丙○○之遺產，倘無
    人承認繼承時，將於清償債權，交付遺贈物後，歸屬國庫，
    即無人繼承之遺產若有賸餘，終歸國家所取得，則職司國有
    財產管理之有關機關自係最為適合擔任遺產管理之人，況上
    開機關就遺產管理之有關法律程序亦相當熟悉；故為使遺產
    之處置順利進行，並考量遺產管理之專業性與公平性，認選
    任財政部國有財產局臺灣南區辦事處臺南分處為被繼承人丙
    ○○之遺產管理人為適當。
五、依非訟事件法第21條第2項、第24條第1項，民事訴訟法第78
    條，裁定如主文。
中    華    民    國    98    年    2     月    27    日
                      家事法庭  法  官  郭貞秀
以上正本係照原本作成
如不服本裁定，應於裁定送達後10日內向本院提出抗告狀（附具
繕本），並應繳納抗告費新臺幣1,000元。
中    華    民    國    98    年    2     月    27    日
                                書記官  鄭隆慶


司法院資訊處製作；財團法人民間司法改革基金會備份。
